【裁判字號】    97,交訴,143
【裁判日期】    990128
【裁判案由】    公共危險等
【裁判全文】
臺灣臺南地方法院刑事判決             97年度交訴字第143號
公  訴  人  臺灣臺南地方法院檢察署檢察官
被      告  丙○○
選任辯護人  許富元律師
上列被告因公共危險等案件，經檢察官提起公訴（97年度偵字第
6643號），本院判決如下：
    主    文
丙○○駕駛動力交通工具肇事，致人傷而逃逸，處有期徒刑捌月
。
丙○○被訴業務過失傷害部分無罪。
    事    實
一、丙○○係遊覽車司機，為從事駕駛業務之人，於民國97年2
    月24日，駕駛車牌號碼907-FF號營業用大客車，載運遊客至
    台南市安平區遊玩。於當日下午4時30分許，沿臺南市○區
    ○○○路2段外側車快道，由西往東方向行駛，途經中華北
    路2段25巷巷口前時，適有同向在右前方由丁○○所騎乘，
    行駛於機慢車道上之車牌號碼090-BZL號重型機車，因欲超
    越前方王嘉慧所騎乘，身前背其女兒王宥晴之車號UP6-098
    號輕型機車，卻疏未注意其左後方丙○○所駕駛之遊覽車自
    後駛來，而突然變換車道偏左行駛，以致該機車左手把碰撞
    丙○○遊覽車之右前車頭處。丁○○因反作用力向右方傾倒
    ，撞擊王嘉慧所騎乘之輕型機車，2輛機車因而均人車倒地
    。丁○○因而受有「頭部外傷併右顏面挫傷、擦傷、右上肢
    手肘、前臂擦傷、右手中指擦傷、右下肢膝、足踝擦傷」等
    傷害；王嘉慧因此受有「左大腳趾擦傷、左下腹擦傷、左大
    腿擦傷」等傷害；王宏晴因而受有「頭部擦傷」之傷害。詎
    丙○○明知駕車肇事致人受傷，竟未向員警報案或留在現場
    等待員警前往處理，亦未將丁○○、王嘉慧、王宥晴等人送
    醫，隨即駕駛上開營業用大客車逃離現場，嗣經當時於丙○○後方行駛之乙○○記下車號後提供警方循線查獲上情。
二、案經告訴人丁○○訴由臺南市警察局第五分局報請臺灣臺南
    地方法院檢察署檢察官偵查起訴。
    理  由
甲、程序部分：
一、被告對於證人乙○○之證言主張無證據能力，至於其餘之證
    據則不爭執證據能力。(見本院卷第38頁)
二、本院審酌：
  (一)證人乙○○於警詢及檢察事務官調查時之證述，係被告以外
    之人於審判外之陳述，且被告不同意作為證據，依刑事訴訟
    法第159條第1項、第159條之5第1項之規定，原則上不得作
    為本案裁判基礎之證據資料。檢察官復未證明證人先前於警
    詢中之證述，「具有較可信之特別情況，且為證明犯罪事實
    存否所必要」此一外部情況要件，自不符合刑事訴訟法第15
    9條之2例外得作為證據之要件規定，而無法回復其證據能力
    。至於證人乙○○於檢察官偵查中之證言部分，按證人依法
    應具結而未具結者，其證言意見，不得作為證據。又被告以
    外之人於偵查中向檢察官所為之陳述，除顯有不可信之情況
    者外得為證據，刑事訴訟法第158-3條、第159-1條第2項，
    分別定有明文。證人即被告以外之人於檢察官偵查中之證言
    性質上均屬傳聞證據，然而現階段刑事訴訟法規定檢察官代
    表國家偵查犯罪、實施公訴，依法有訊問被告、證人及鑑定
    人之權，證人、鑑定人且須具結，而實務運作時，偵查中檢
    察官向被告以外之人所取得之陳述，原則上均能遵守法律規
    定，不致違法取供，其可信性極高，此有92年2月6日司法院
    所編印刑事訴訟法、刑事訴訟施行法部分修正條文對照表，
    說明欄內之記載可稽(見該表第21頁)。故刑事訴訟法第159
    條之1第2項所定「顯有不可信之情況」等語，應係指檢官於
    取得證言之程序上如未違反法律規定時，即非屬顯有不可信
    之狀況，應有證據能力。而證人乙○○於檢察官偵查中之證
    言，經過具結(見97年度核交字第2053號卷，以下稱偵卷第
    13、15頁)，雖被告不同意作為證據，然本院查無檢察官於
    取得證言之過程中，有何顯有不可信之情況，故檢察官提出
    此部分證據方法，自得採為本院判決之基礎。
  (二)被告以外之人於審判外之陳述，雖不符刑事訴訟法第159條
    之1至第159條之4之規定，而經當事人於審判程序同意作為
    證據，法院審酌該言詞陳述或書面陳述作成時之情況，認為
    適當者，亦得為證據。刑事訴訟法第159條之5定有明文。經
    查：證人丁○○、戊○○、王嘉惠等人於警詢、檢察事務官
    偵查中之證言既經被告於審判程序中同意作為證據(見本院
    卷第38頁)，本院審酌該證言作成時之情況，認為適當，自
    得採為本案之證據。
  (三)臺南市警察局第五分局道路交通事故現場圖、道路交通事故
    調查報告表(一)(二)、奇美醫院診斷證明書、907-FF營業大貨車
    車籍資料，乃到現場處理系爭事故之警察、奇美醫院醫師、
    車輛監理機關基於專業知識所製作，具有相當之中立性，亦
    查無其他證據證明上開文書係違法或經偽造、變造所取得，
    或有其他不適當或可信度明顯降低之情事，其內容又與本件
    事實有相當之關聯性，依據刑事訴訟法第159條之4第1款規
    定，自有證據能力。
  (四)肇事現場及車損照片均係以機械（照相機）方式所留存之影
    像，並非依憑人之記憶再加以轉述而得，是以上開各物證均
    非供述證據，殊無傳聞證據排除法則之適用，復無證據證明
    係公務員違背法定程序或經偽造、變造所取得，又與本件事
    實具有相當之關聯性，應認該等照片亦有證據能力。
  (五)刑事訴訟法第159條第1項規定：被告以外之人於審判外之言
    詞或書面陳述，除法律有規定者外，不得作為證據。而該條
    所謂「法律有規定者」，係指同法第159條之1至第159條之5
    及第206條等規定。行車事故鑑定與覆議，係於偵查中檢察
    官依刑事訴訟法第208條第1項前段規定囑託相關機關就肇事
    鑑定所提出之鑑定報告書，為同法第206條第1項鑑定人鑑定
    之經過及其結果之書面報告，自有證據能力(見最高法院97
    年台上字第666號裁判)。依此本院依職權將本件肇事送請鑑
    定之臺灣省台南區車輛行車事故鑑定委員鑑定意見書（見本
    院卷第44頁）自有證據能力，而得採為本件判決之依據。
乙、實體部分：
壹、有罪部分：
一、訊據被告丙○○對於上揭其係從事駕駛業務之人，於上揭時
    間，駕駛上揭車輛，載送遊客至台南市安平區遊玩。行駛至
    上揭地點時，適有同向在右前方由告訴人丁○○所騎乘之上
    揭重型機車，因欲超越前方被害人王嘉慧所騎乘之上揭輕型
    機車時，2機車發生撞擊倒地，上揭人等均受有傷害。及被
    告未停留於肇事現場，未報警亦未電召救護車到場處理、救
    護乙節，並不否認，此部分事實且有：
    (1)被告於警詢、檢察官偵查、本院審理中之供述。
    (2)告訴人丁○○、證人王嘉慧、乙○○、戊○○，分別於警
      詢、檢察事務官或檢察官偵查中之證言。
    (3)道路交通事故現場圖、道路交通事故調查報告表(一)(二)、現
      場及車損照片。
    (4)丁○○、王嘉慧、王宥晴等人奇美醫院診斷證明書。
    等件可證，此部分事實當可認定。
二、惟被告矢口否認有肇事逃逸犯行，辯稱：我沒有撞到告訴人
    丁○○的機車，是告訴人的機車撞到被害人王嘉慧的機車，
    倒在我面前，我的車子如果與告訴人的機車發生擦撞，告訴
    人機車應往右偏，不可能往前面倒，我當時的車速約每小時
    30到40公里之間，告訴人的車速約40至50公里，告訴人機車
    在我的車子前，車速又比我的車速快，我們2車不可能發生
    車禍。如果車子真的有擦撞，我也沒有感覺到車子有振動。
    車上的損傷都是舊痕，不是這次事件產生的。證人乙○○說
    「好像」我的遊覽車車頭與機車接觸到，就是沒看到，就是
    猜測，不能作為論罪的依據。而且證人乙○○是開車跟在我
    遊覽車的後面，中間至少有20公尺以上的距離，因為距離遠
    ，加上遊覽車的阻擋，視線誤差造成判斷錯誤也是常有的事
    情云云。
三、本院審酌：
  (一)證人即告訴人丁○○於警詢中證稱：我當時沿著機慢車優先
    道要超越右前方的輕機車，就在我要超越的時候，輕機車突
    然左閃，我也跟著左閃，此時同向左邊的車子撞到我，我再
    失控撞及輕機車，而左側的車子逃逸，左側的車子是藍色的
    等語(見警卷第1頁)。於本院審理中經具結後證稱：當時車
    輛很多，旁邊有1台機車一直偏左行駛，我剛好騎在他旁邊
    ，我怕被他撞到，我也跟著往左行駛，騎到一半感覺後面有
    1台很快的車開過來，就撞到我，撞到我後，我就再去撞到
    我右前方的1位小姐。我記得是1台很大的車，並不是轎車擦
    到我的機車把手，該部車沒有停，它很快的咻一聲就走了等
    語(見本院卷第64-72頁)。又證人即當日駕駛於被告遊覽車
    後方之證人乙○○，於檢察官偵查中經具結後證稱：我在遊
    覽車的正後方，我有看到告訴人的機車往左偏，遊覽車剛好
    駛到，結果遊覽車的車頭好像跟機車接觸到，當時機車騎士
    一接觸到時就很快往右邊飛出去，(撞及被害人機車後)機車
    就向左方滑出去，遊覽車煞車燈有亮，但是沒有停下來，我
    當時叫我女兒記車牌，我跟在遊覽車的後面一陣子，後來我
    再回到現場的時候，交通警察也到現場處理等語(見偵卷第
    16頁)。於本院審理中證稱：肇事當時我有叫我女兒郭亮吟
    記他的車牌號碼。因為當時我在那台遊覽車的後面，旁邊有
    1位騎機車的小姐，她偏向內側跟遊覽車擦撞，我在遊覽車
    後方差不多3、4部轎車的距離。我有看到遊覽車跟該位小姐
    的摩托車碰撞，好像是遊覽車的前面右邊碰撞。撞到她就噴
    出來，我看到時她就噴出來。我是直接看到，不是聽到聲音
    以後才看到前方發生車禍，我有看到遊覽車跟機車直接擦撞
    ，我不確定撞擊點是在何處？但我確定的是遊覽車跟機車有
    擦撞。我看的很清楚。是我尾隨遊覽車記下車號後，交給警
    察處裡的，我當時的車速大概是40公里，遊覽車的車速比我
    的車快一點，遊覽車的煞車燈應該是同時撞到，同時亮。我
    看到遊覽車撞及到機車後，跟了遊覽車約有3分鐘。我用「
    噴」這個字，表示說當時撞擊後的速度是很快，剎那就噴出
    來。我有聽到碰撞的聲音，我聽到「碰」一聲，那位小姐就
    噴出來在車道上。我聽到的「碰」一聲，不是機車相撞的聲
    音，而是遊覽車及機車相撞的聲音，當時我跟遊覽車行駛同
    一個車道就是外側車道等語(見本院卷第73-88)。互核2人之
    供述，均一致證稱：告訴人丁○○之機車與王嘉慧之機車發
    生撞擊前，曾經為自後方駛來之被告遊覽車撞擊告訴人機車
    之左把手。又證人丁○○雖然無法辨認被告遊覽車之車號與
    型式，惟依據其所證稱與之發生撞擊者為「藍色之大型車」
    等語觀之，均足以認定告訴人丁○○於撞擊王嘉慧所騎乘之
    機車前，曾經與自外側車道由後駛來被告之車輛發生撞擊。
    依此被告辯稱：我當時的車速約30到40公里，較告訴人的車
    速約40至50公里慢，告訴人機車又在我的車子前，我們2車
    不可能發生車禍云云，即與事實不符。
  (二)證人丁○○、乙○○、戊○○及被告，分別於警詢、檢察事
    務官(不含證人乙○○之供述)、檢察官偵查及本院中審理中
    均一致指稱：肇事當時被告車輛與告訴人丁○○、王嘉慧之
    機車發生撞擊之時，其間並無其它車輛。故證人乙○○並無
    將其它車輛誤認為被告車輛與告訴人丁○○機車發生撞擊之
    可能。
  (三)被告於檢察事務官及檢察官偵查中分別供稱：肇事後我的車
    子有停下來1分鐘等語(見偵卷第11、17頁)，此部分事實為
    告訴人丁○○，證人乙○○、戊○○等人所否認。且被告於
    警詢中亦供稱：發生交通事故後，我稍煞車並往內側車道閃
    ，因我沒去撞到對方，對方也沒來撞我，所以我即駕車離開
    等語(見警卷第5頁)可證。足認被告並無停留於肇事現場1分
    鐘之事實。如告訴人丁○○之機車於撞擊王嘉慧機車前，並
    未與被告車輛發生撞擊，且當時被告亦無停留該處報警或協
    助救護之打算，為何要辯稱曾在現場停留1分鐘？實與常情
    不符。被告於本院審理中雖又改稱：當時我的車速約每小時
    30-40公里，機車相撞時我慢慢停車，停車距離機車倒地處
    約有2-3部汽車之距離，我停在外側車道，因為當時內線車
    道車很多，等到內側車道沒有車，我才到內側車道開走云云
    (見本院卷第36、119頁)。然查：被告於檢察事務官調查中
    所供稱者係：「我的車子有停下來約有1分鐘，我再開往內
    側車道」等語(見偵卷第11頁)；於檢察官偵查中係供稱：「
    我有停下來約有1分鐘左右，(問：你停1分鐘為何沒有下來
    ？)因為我認為我沒有撞到他，所以我認為我沒有必要停下
    來」等語( 見偵卷第17頁)，均未曾供稱係因內側車道車多
    ，以致其於肇事地點前停滯約1分鐘左右之時間，況且此點
    為其友性證人戊○○所否認，由此觀之，足認被告此部分不
    實之供述應為其意圖卸責而捏造之詞。
  (四)再查被害人王嘉慧機車倒地之刮地痕起點，始於機慢車道靠
    近快車道白色分隔線處；而告訴人機車倒地處之輪胎滑痕則
    位於快車道近機慢車道白線處，起始點則與王嘉慧機車倒地
    處位置約略相同，此有肇事現場圖可稽(見本院卷第10頁)。
    又告訴人初倒地時之機車輪胎滑痕約2.7公尺，與其機車車
    身倒地所形成之刮地痕有2公尺之重疊(刮地痕起點距中華北
    路二段25巷東側往北延伸線2.5公尺，減去輪胎滑痕起點距
    中華北路二段25巷東側往北延伸線1.8公尺，等於0.7公尺；
    輪胎滑痕2.7公尺減去0.7公尺等於2公尺)，由此足以得知告
    訴人機車倒地之初係呈「機車未曾向右方偏駛，而機車上半
    部驟然向右側傾倒」之情形。即告訴人機車之上半部撞擊王
    嘉慧機車之情狀。而非告訴人機車向右方偏駛，機車之右側
    車身撞擊王嘉慧機車之情形，亦即告訴人機車在撞擊王嘉慧
    機車之前即已經傾倒，以致同時於地面留下輪胎之滑痕與撞
    擊王嘉慧機車後機車倒地之刮地痕跡，此部分與證人乙○○
    證稱之告訴人機車與被告遊覽車發生撞擊後「噴」出去之情
    狀完全相符。且與告訴人證稱之其機車左側手把處撞擊被告
    遊覽車，再撞擊王嘉慧機車之情狀相符。足以證明被告遊覽
    車與告訴人機車係先發生碰撞後，告訴人機車再撞擊王嘉慧
    機車者。又證人乙○○於被告遊覽車車身後方約3、4輛自用
    小客車距離處，車內尚得聽見被告遊覽車撞擊告訴人機車手
    把之聲音，足認撞擊之聲響巨大；再參酌告訴人機車倒地後
    之刮地痕跡長達38.5公尺，更足認撞擊力道甚為強大，被告
    不可能不知其遊覽車與告訴人機車曾經發生撞擊。因此被告
    辯稱證人乙○○開車跟在我遊覽車後面，中間至少有20公尺
    以上的距離，因為距離遠，加上遊覽車的阻擋，視線誤差造
    成判斷錯誤也是常有的事情，證人說「好像」就是猜測，不
    能作為論罪的依據等語，應不足採信。
  (五)被告於本件肇事發生當時正載送遊客至台南市安平區遊玩，
    如其確實未曾與告訴人丁○○之機車發生撞擊，則全車之遊
    客皆可為其證明才是。且被告97年9月11日於檢察事務官調
    查中亦提出答辯狀，上載有「多名乘客可以為證」等語，並
    提出證人林文亮於雲林縣之住所以供檢察官傳喚(未經檢察
    官傳喚，見偵卷第12頁)。然查：被告於本院審理中對此極
    為有利於己之證明，竟未聲請本院調查，實令人不解。又證
    人即當日跟車之隨車導遊戊○○，於本院審理中雖證稱：坐
    在第1排和我同坐右邊之歐巴桑，有看見是告訴人與被害人
    王嘉慧之機車互相撞擊等語(見本院卷第95、96頁)。然經本
    院於98年8月24日當庭諭知被告，應陳報當日看見肇事之歐
    巴桑姓名及聯絡住址等語(見本院卷第97頁)；其後本院又以
    函文通知被告及證人戊○○，應於文到7日內檢送全車遊客
    名單、聯絡電話、地址及此次旅遊投保何家保險公司等資料
    到院以為調查。惟被告直至本院審理終結均未提出此可以證
    明被告未曾肇事逃逸強而有力之證據，僅稱：我有去拜託證
    人，證人年紀大了沒有上過法院，不要來云云(見本院卷第
    118 頁)，足認被告辯稱未曾與告訴人機車發生撞擊或縱使
    發生撞擊亦不知情云云，顯為事後卸責之詞而不足採信。又
    被告上揭答辯狀雖提及證人林文亮，然該人僅得以證明與其
    一起遊玩之歐巴桑嚇到去住院，並非證明被告車輛未曾與告
    訴人機車發生撞擊，亦非證明在車內無法感受到撞擊之事實
    ，此據證人戊○○於本院審理中證述在卷(見本院卷第96頁)
    。依此縱然卷內有該人之住所，然本院自無依職權傳喚之必
    要。
  (六)證人戊○○自警詢、檢察事務官、檢察官偵查時起，皆證稱
    被告遊覽車未曾與告訴人發生撞擊云云。然查：證人戊○○
    於撞擊發生時正低頭按車上乘客點播歌曲鍵盤，係聽見聲音
    之後始抬頭觀看，並未親眼目睹肇事撞擊經過(見警卷第7頁
    、偵卷第11頁、本院卷第91頁)。又其雖辯稱：在車上未感
    覺有機車碰撞的震動云云。然查：證人戊○○肇事當日於被
    告遊覽車上擔任導遊，服務客人、泡茶、點歌等工作，且其
    與被告配合時間達1-2年間(見警卷第7頁、偵卷第10頁、本
    院卷第91頁)，本院自無期待證人於警詢、檢察事務官、檢
    察官或本院審理中為真實陳述之可能性。且輔以上揭論述，
    本院認為證人戊○○之證言應係維護被告之詞而不足採信。
  (七)再查告訴人機車係於行進間往左側偏駛，以致撞擊被告右前
    車頭處者，此時撞擊後之反作用力使告訴人機車向右傾倒時
    撞擊王嘉慧機車。其後再因撞擊王嘉慧機車之反作用力往左
    前方滑行，此完全符合上揭連續2次撞擊之物理慣性，故被
    告辯稱如被告之遊覽車撞擊告訴人機車時，告訴人機車應往
    右偏，不可能往前面倒等語，應與事實不符。
  (八)告訴人機車與被告遊覽車之撞擊點，為告訴人機車之右手把
    處與被告遊覽車之右前車頭處，已如前述。告訴人機車手把
    包覆有塑膠皮，而被告遊覽車車體為塑鋼車體具有彈性，告
    訴人機車把手處與被告車體發生撞擊時未必留有痕跡。又縱
    認告訴人機車把手上塑膠皮於被告車身留下痕跡，亦有可能
    為被告除去。蓋本件肇事時間為97年2月24日下午4時30分，
    而查獲被告車輛之時間為97年3月12日，2者間已近半月，此
    有被告警詢筆錄及員警拍攝被告遊覽車照片上所記載之日期
    可稽(見警卷第4頁、本院卷第21頁)。再被告遊覽車右前車
    頭前擋風玻璃塑膠邊框處有明顯與外物摩擦之痕跡，此有被
    告車輛照片附卷可稽(見本院卷第21頁上方照片)，是否即為
    與告訴人機車發生撞擊時所產生之擦痕，不得而知。因員警
    查獲被告車輛時已逾半月，已如前述，因而未與告訴人機車
    把手比對高度。再因肇事當時被告車上載有不明人數之乘客
    ，與空車時之高度應不相同，而被告又不願供出當初車上乘
    客之名單，也無法使肇事當日在車上之乘客再度上車，以供
    本院丈量高度，且依上揭論述已足以認定被告車輛與告訴人
    車輛曾經發生撞擊之事實，因此本院不再對被告車輛此處痕
    跡與告訴人機車把手處是否高相符乙節予以調查。其次被告
    右前車頭頭燈處有刮擦痕與右前車輪前方車身底部有烤漆脫
    皮之情形，應非本件肇事所造成。蓋告訴人機車僅有手把部
    分與被告車體部分發生撞擊，未曾供稱車身部分亦發生撞擊
    ，故此2部分刮痕應非本件肇事所產生者。
  (九)末查證人乙○○於本院審理中雖一度證稱，我不知道機車與
    遊覽車擦撞的力道有無很大？遊覽車撞擊時有沒有晃動？我
    忘記是否很輕微的碰撞等語(見本院卷第76、77頁)？然查細
    觀證人乙○○之證言，其無法確定者僅為被告遊覽車與告訴
    人機車撞擊點為右前車頭確切位置在何處？而非不知2車之
    間有無碰撞。又被告遊覽車車體龐大沈重，與告訴人機車之
    重量相差甚大，如發生碰撞，遊覽車根本不可能產生晃動之
    情形，故證人乙○○不知遊覽車碰撞時是否發生晃動，本屬
    當然。然而遊覽車內之被告及其他乘客位於遊覽車車體內，
    其座椅與車體互相聯結，應可明顯感覺車體因撞擊而產生震
    動波之傳導，因而證人乙○○此部分之證言，尚不足為被告
    有利之證明。
  (十)綜上所述，足認被告前揭所辯顯係事後卸責之詞，不足採信
    ，本件被告肇事致人受傷而逃逸之公共危險犯行，已經明確
    堪以認定，應依法論科。
四、核被告丙○○所為，係犯刑法第185條之4之肇事逃逸罪。被
    告一肇事逃逸行為，使多名被害人失去及時之救助而受害，
    依刑法第55條之規定，為想像競合犯。查一般肇事逃逸犯行
    之被告，多係因一時緊張、害怕或避免麻煩，以致未履行肇
    事後應為之救護、報警等義務；且被告僅於75年間有1次偽
    造文書前案紀錄，至本件之前並無其餘前案紀錄，應認其並
    無巨大之惡性且素行良好。然查本件肇事後告訴人機車滑行
    近30餘公尺，足認撞擊情況劇烈，被告於肇事當時即應有告
    訴人與被害人等如受有傷害恐非輕微之事實，惟仍未對告訴
    人及被害人等予以必要之救助或報警處理；及被告從事遊覽
    車駕駛工作長達近30年(見本院卷第51頁)，對車輛肇事後之
    處理細節理應知之甚明，竟棄肇事後多人受傷於不顧，與犯
    罪後尤矯言掩犯行，難認犯後態度良好及公訴人求處被告肇
    事逃逸部分有期徒刑8月等一切情狀，量處如主文所示之刑
    ，以資懲戒。
貳、無罪部分：
一、公訴意旨略以：被告丙○○係為從事駕駛業務之人，於上揭
    時間，駕駛上揭遊覽車，沿上揭地點外側車道由西往東方向
    行駛，途經中華北路2段25巷巷口前時，本應注意汽車行駛
    時，駕駛人應注意車前狀況及兩車併行之間隔，並隨時採取
    必要之安全措施，而當時為日間自然光線，天氣晴，車況正
    常，視距良好，柏油路面無障礙或其他缺陷，並無不能注意
    之情事，竟疏未注意車前狀況即貿然前行，適有同向在右前
    方由丁○○所騎乘之車牌號碼090-BZL號重型機車，因超越
    前車而偏左駛至，雙方發生碰撞，致丁○○人車倒地，因而
    受有：「頭部外傷併右顏面挫傷、擦傷、右上肢手肘、前臂
    擦傷、右手中指擦傷、右下肢膝、足踝擦傷」等傷害，案經
    告訴人丁○○提起告訴，因認被告涉有刑法第284條第2項前
    段之業務過失傷害罪嫌等語。
二、按犯罪事實應依證據認定之，無證據不得認定犯罪事實；又
    不能證明被告犯罪者，應諭知無罪之判決，刑事訴訟法第15
    4條第2項、第301條第1項分別定有明文。另按被害人之為證
    人，與通常一般第三人之為證人不侔。被害人就被害經過所
    為之陳述，其目的在於使被告受刑事訴追處罰，與被告處於
    絕對相反之立場，其陳述或不免渲染、誇大。是被害人縱立
    於證人地位具結而為指證、陳述，其供述證據之證明力仍較
    與被告無利害關係之一般證人之陳述為薄弱。從而，被害人
    就被害經過之陳述，除須無瑕疵可指，且須就其他方面調查
    又與事實相符，亦即仍應調查其他補強證據以擔保其指證、
    陳述確有相當之真實性，而為通常一般人均不致有所懷疑者
    ，始得採為論罪科刑之依據，非謂被害人已踐行人證之調查
    程序，即得恝置其他補強證據不論，逕以其指證、陳述作為
    有罪判決之唯一證據，最高法院95年度台上字第6017號判決
    意旨可資參照。又刑事訴訟法上所謂認定犯罪事實之證據，
    係指足以認定被告確有犯罪行為之積極證據而言，該項證據
    自須適合於被告犯罪事實之認定，始得採為斷罪資料；認定
    犯罪事實所憑之證據，無論係直接證據或間接證據，其為訴
    訟上之證明，須於通常一般之人均不致有所懷疑，而得確信
    其為真實之程度者，始得據為有罪之認定，倘其證明尚未達
    到此一程度，而有合理之懷疑存在，復無其他調查途徑可尋
    ，法院即應為無罪之判決，最高法院29年上字第3105號、76
    年台上字第4986號分別著有判例可資參照。
三、本件公訴人認被告涉犯前揭肇事逃逸罪嫌，係以：
   ┌──┬────────┬────────────┐
   │編號│證  據  名  稱  │   待    證    事    實 │
   ├──┼────────┼────────────┤
   │ 一 │被告丙○○之供述│被告坦承於前揭時、地駕車│
   │    │(警卷第4、5頁、9│經過車禍現場。          │
   │    │7核交2053卷97年6│                        │
   │    │月26日、97年9月1│                        │
   │    │1日筆錄)        │                        │
   ├──┼────────┼────────────┤
   │ 二 │告訴人丁○○之指│全部犯罪事實。          │
   │    │訴(警卷第1-3頁、│                        │
   │    │97核交2053卷97年│                        │
   │    │6月26日筆錄)    │                        │
   ├──┼────────┼────────────┤
   │ 三 │證人乙○○具結之│1.遊覽車與被害人丁○○機│
   │    │證述(97核交2053 │  車發生碰撞。          │
   │    │卷97年9月11日筆 │2.遊覽車煞車燈曾亮起。  │
   │    │錄)             │3.遊覽車車號為907-FF。  │
   │    │                │4.機車騎士即告訴人因此車│
   │    │                │  禍倒地受傷之事實。    │
   ├──┼────────┼────────────┤
   │ 四 │證人戊○○之證述│1.在遊覽車內聽到車外有打│
   │    │(警卷第7頁、97核│  滑的聲音，看到一輛機車│
   │    │交2053卷97年9月 │  滑到遊覽車前，一位女生│
   │    │11日筆錄)       │  在地上滾。            │
   │    │                │2.遊覽車司機有緊急煞車，│
   │    │                │  但是沒有停下來，隨即切│
   │    │                │  到內側車道開走。      │
   ├──┼────────┼────────────┤
   │ 五 │道路交通事故現場│1.肇事現場之客觀情形。  │
   │    │圖、道路交通事故│2.車損情形。            │
   │    │調查報告表(一)(二)現│                        │
   │    │場及車損照片共30│                        │
   │    │張(警卷第36-38頁│                        │
   │    │、第10-24頁)    │                        │
   ├──┼────────┼────────────┤
   │ 六 │奇美醫院診斷證明│告訴人丁○○受傷之情形。│
   │    │書1紙(警卷第27頁│                        │
   │    │)               │                        │
   └──┴────────┴────────────┘
    等件為證。
四、本院審酌：
  (一)按汽車行駛時，駕駛人應注意車前狀況及兩車併行之間隔，
    並隨時採取必要之安全措施；次按汽車在設有慢車道之雙向
    二車道，於快慢車道間變換車道時，應顯示方向燈，讓直行
    車先行，並注意安全距離；汽車超車於前行車減速靠邊或以
    手勢或亮右方向燈表示允讓後，後行車始得超越。超越時於
    前車左側保持半公尺以上之間隔超過，行至安全距離後，再
    顯示右方向燈駛入原行路線；道路交通安全規則第94條第3
    項、第97條第2項、第101條第1項第5款，分別定有明文。末
    按所謂「信賴原則」，在道路交通事故之刑事案件上，係指
    參與交通行為之一方，遵守交通法規秩序，得信賴同時參與
    交通行為之對方或其他人，亦必會遵守交通法規秩序，不致
    有違反交通法規秩序之行為發生，因此，對於對方或其他人
    因違反交通法規秩序之行為所導致之危險結果，即無注意防
    免之義務，從而得以免負過失責任；惟對於該對方或其他人
    不致發生違反交通法規秩序之行為，若無期待可能性，或行
    為之一方對於危險結果之發生，若稍加注意即能認識並予避
    免者，仍不能免除其注意義務，即無上開原則之適用。最高
    法院86年度台上字第2462號著有裁判可稽。
  (二)經查：告訴人丁○○於警詢中指訴稱：我當時沿著機慢車優
    先道要超越右前方的輕機車，就在我要超越的時候輕機車突
    然左閃，我也跟著左閃，此時同向左邊的車子撞到我，我再
    失控撞及輕機車等語(見警卷第1頁)。於本院審理中經具結
    後證稱：當時車輛很多，剛好旁邊有1台機車一直偏左行駛
    ，我剛好騎在他旁邊，我怕被他撞到，我也跟著往左行駛，
    騎到一半感覺後面有1台車開過來，就撞到我，撞到我後，
    我就再去撞到我右前方的1位小姐等語(見本院卷第64頁)。
    又證人即當日行駛於被告遊覽車後方之駕駛乙○○，於檢察
    官偵查中經具結後證稱：我在遊覽車的正後方，我有看到告
    訴人的機車往左偏，遊覽車剛好駛到，結果覽車的車頭好像
    跟機車接觸到，當時機車騎士一接觸到時就很快往右邊飛出
    去等語(見偵卷第16頁)。又證人即被害人王嘉慧於警詢中證
    稱：我當時騎在很靠近機慢車優先道與快車道的車道線邊，
    與左後方駛來的機車發生交通事故等語(見警卷第6頁)。再
    參酌上揭被害人機車之刮地痕起點在機慢車道內，近外側快
    車道白色邊線，告訴人機車之輪胎滑痕與刮地痕起點在外側
    快車道內近外側快車道與機慢車道白色邊線處等情。已足以
    認定告訴人原係行駛於上揭地點機慢車道，為超越同在機慢
    車道上行駛被害人王嘉慧騎乘之機車而變換車道至外側快車
    道上，於變換車道之同時，未注意外側快車道上行駛之被告
    遊覽車，其機車左手把處撞擊被告遊覽車之左前車頭處，以
    致告訴人機車因撞擊後之反作用力向右方傾倒，再撞擊被害
    人王嘉慧之機車者。而告訴人於超越被害人機車時，未以燈
    號或喇叭通知被害人，於超越時亦疏未注意左側被告遊覽車
    已經駛來，未保持2車併行之安全間隔，未禮讓被告之直行
    遊覽車先行以致肇事。而肇事當時，天候晴、日間自然光線
    充足、直線道路、柏油路面、路面乾燥、無缺陷、無障礙物
    、視距良好等情，告訴人並無不能注意之情事，其應注意，
    能注意，而不注意，進而肇事，顯見其駕駛行為有過失。而
    被告及被害人王嘉慧於肇事當時，遵守交通法規秩序，得信
    賴告訴人同時亦必會遵守交通法規秩序，不致有違反交通法
    規秩序之行為發生。因此，對於告訴人因違反交通法規秩序
    之行為所導致之危險結果，即無注意防免之義務，從而得以
    免負過失責任；且被告對於告訴人突然偏駛換道之違反交通
    規則行為，實無期待可能性，且依當時情狀，縱然被告之車
    速較告訴人之車速為快，如無證據顯示被告肇事當時有超速
    行駛之違規行為，被告對於告訴人產生危險結果之發生，亦
    無法稍加注意即能認識並予避免之可能，因此本院認為被告
    及被害人之駕駛行為，就本件肇事而言均無過失。再本件經
    送臺灣省臺南區車輛行車事故鑑定委員會鑑定結果，亦認為
    被告並無肇事因素，此有該會98年3月26日南鑑字第0985900
    881號函及所附鑑定書附卷可稽(見本院卷第43、44頁)。
  (三)此外告訴人丁○○於本院審理中雖改稱：其不是要超車，是
    剛好騎到被害人王嘉慧旁邊，因為王嘉慧機車一直偏左行駛
    ，其也跟著往左行駛，以致被被告撞及云云(見本院卷第64
    頁)。然查丁○○於警詢中曾經指訴稱：我要超車之時黃嘉
    慧機車突然左偏等語(見警卷第1頁)，已坦承其係要超越王
    嘉慧之機車，所以才向左行駛之事實，足認其嗣後於本院審
    理中改稱其並非要超車云云，應係迴避卸責之詞，而不足採
    信。再參酌被害人王嘉慧之機車刮地痕位於機慢車道內，而
    非外側快車道內，此有上揭肇事現場圖附卷可稽。而道路上
    行車常因他車出現或路面障礙，直行車輛常有略微偏左或偏
    右行駛之狀況，因此負予後車於超車當時通知前車之義務。
    依此縱然肇事當時王嘉慧確有略微偏左行駛之行為，其當時
    既仍在機慢車道內正常行駛，即不能認為被害人王嘉慧駕駛
    機車有過失之處。
  (四)另查告訴人於本院審理中證稱：其從慢車道進入快車道約1
    分鐘後始與被告車輛發生撞擊云云(見本院卷第71頁)。又證
    人乙○○於本院審理中亦證稱：告訴人機車偏左行駛後，約
    有30秒，不到1分鐘才與被告之遊覽車發生撞擊云云(見本院
    卷第81頁)，2人此部分之證言似乎相符。然查：告訴人丁○○經本院詢問：到底左偏後是1分鐘還是1秒鐘發生撞擊時，
    告訴人無法確定實際發生之時間，僅稱：那時我只顧我右方
    的機車，已不記得慢車道進入快車道多久後發生撞擊等語(
    見本院卷第71頁)。再參酌證人乙○○於本院審理中證稱：
    我當時跟在那台遊覽車後面，旁邊有一位騎機車的小姐，她
    就偏向內側跟遊覽車擦撞等語(見本院卷第74頁)。依其陳述
    之內容均似告訴人之機車一左偏行駛即發生碰撞，而非左偏
    許久後發生碰撞。又證人乙○○於目睹肇事當時，其車速為
    每小時40公里，被告及告訴人之車速較其快些，業據證人乙○○證述在卷(見本院卷第80頁)，以告訴人車速每小時40公
    里計算，其30秒鐘可行駛333公尺(40公里/小時x1000公尺/
    公里=40000公尺/小時，40000公尺/小時÷3600秒/小時=11.
    11公尺/秒，11.11公尺/秒×30秒=333公尺)，依一般人客觀
    之駕駛經驗不會將333公尺前之超車行為與被告遊覽車撞及
    告訴人機車之行為連結成為一個整體性之肇事行為。因此證
    人乙○○此部分證言或因記憶模糊或因其他原因而與事實不
    符，本院不予採用。
  (五)此外，依據公訴人所提出之：
    (1)被告丙○○之供述：僅得以證明被告坦承於前揭時、地駕
      車經過肇事現場之事實。
    (2)告訴人丁○○之指訴：僅得以證明被告遊覽車撞擊其機車
      之事實。
    (3)證人乙○○之證述：僅得以證明被告遊覽車與告訴人丁○○機車發生碰撞，告訴人機車與被害人機車倒地，告訴人
      及被害人等受有傷害之事實。
    (4)證人戊○○之證述：僅得以證明證人戊○○在遊覽車內聽
      到車外有打滑的聲音，看到一輛機車滑到遊覽車前，告訴
      人在地上滾動之事實。
    (5)道路交通事故現場圖、道路交通事故調查報告表(一)(二)現場
      及車損照片共3張，均為肇事後之現場及車損狀況。
    (6)告訴人之奇美醫院診斷證明1紙：證明告訴人丁○○受有
      傷之事實。
    以上均無法證明被告駕駛遊覽車肇事有何過失之事實。
  (六)綜上所述，本件公訴意旨所據積極證據所為之證明並未達到
    通常之人均不致有所懷疑，而得確信其為真實之程度，故不
    能遽為被告有罪之判斷。此外，本院復查無其他積極證據足
    資證明被告確有上揭不法犯行，揆諸前述規定，即不能證明
    被告犯罪，自應為被告被訴業務過失傷害部分為無罪判決之
    諭知。
據上論斷，應依刑事訴訟法第299條第1項前段、第301條第1項，
刑法第185條之4、第55條，刑法施行法第1條之1，判決如主文。
本案經檢察官 甲○ 到庭執行職務。
中    華    民    國    99    年    1     月    28    日
                 交通法庭   審判長法  官  蔡直青
                                  法  官  吳坤芳
                                  法  官  郭瓊徽
以上正本證明與原本無異。
如不服本判決應於收受本判決後10日內向本院提出上訴書狀，並
應敘述具體理由。如未敘述上訴理由者，應於上期間屆滿後20
日內向本院補提理由書狀（均須按他造當事人之人數附繕本）「
切勿逕送上級法院」。
                                  書記官  黃鋕偉
中    華    民    國    99    年    1     月    29    日
附錄本案論罪科刑法條全文：
中華民國刑法第185條之4
駕駛動力交通工具肇事，致人死傷而逃逸者，處六月以上五年以
下有期徒刑。

司法院資訊處製作；財團法人民間司法改革基金會備份。
